臺灣高等法院臺南分院民事裁定
110年度重抗字第13號
抗  告  人  黃俊達  
相  對  人  廖永順  
代  理  人  林羣期律師    
複 代理 人  張嘉琪律師    
            張毓俊  
上列當事人間請求確認本票債權不存在等事件，抗告人對於中華
民國110年1月22日臺灣雲林地方法院110年度補字第8號所為裁定
提起抗告，本院裁定如下： 
    主  文
抗告駁回。
抗告訴訟費用由抗告人負擔。
    理  由
一、抗告意旨略以：本件訴之聲明第1項請求確認本票債權不存
    在部分與訴之聲明第2項及第3項請求相對人給付部分，屬於
    重疊合併競合之關係，抗告人所獲得之財產利益最多僅為新
    臺幣（下同）345萬6,000元，依民事訴訟法第77條之2規定
    ，訴訟標的之價額應為345萬6,000元，原裁定核定為690萬
    元，尚有未洽，爰提起抗告，請求廢棄原裁定等語。
二、按訴訟標的之價額，由法院核定。核定訴訟標的之價額，以
　　起訴時之交易價額為準；無交易價額者，以原告就訴訟標的
    所有之利益為準。法院因核定訴訟標的之價額，得依職權調
    查證據，民事訴訟法第77條之1第1、2、3項分別定有明文。
　　次按以一訴主張數項標的者，其價額合併計算之。但所主張
    之數項標的互相競合或應為選擇者，其訴訟標的價額，應依
    其中價額最高者定之。民事訴訟法第77條之1第1項、第2項
    、第77條之2第1項分別定有明文。準此，以一訴主張數項標
    的，如該數項訴訟標的在經濟上係各自獨立，彼此間並無主
    從競合或選擇關係者，即應合併計算其價額（最高法院98年
    度台抗字第102號裁定參照）。反之，如該數項訴訟標的，
    自經濟上觀之，其訴訟利益一致，則訴訟標的之價額，應擇
    其中價額較高者定之（最高法院97年度台抗字第164號裁定
    參照）。 　　
三、抗告人於原法院提起本件訴訟主張其於民國105年間向相對
    人廖永順借款150萬元，並以其所有坐落雲林縣○○鎮○○○段00
    00號土地為廖永順設定200萬元之抵押權，如附表所示編號1
    至5所示本票為借款及支付利息所交付。嗣為清償上開借款
    ，乃另以抗告人之母張○○所有坐落同段0000號土地為張英隆
    設定400萬元之抵押權；惟張英隆將扣除利息後之借款360萬
    元匯予代書即相對人張毓俊後，張毓俊將其中345萬6,000元
    交付廖永順，其餘14萬4,000元則作為代書費而未交付抗告
    人；上開借款清償並塗銷抵押權登記後，廖永順亦未將本票
    返還抗告人，且將債權轉讓訴外人張英隆，為此，訴請確認
    抗告人與相對人廖永順間就如附表編號1至5所示本票債權不
    存在，並請求相對人廖永順、張毓俊應分別將345萬6,000元
    、14萬4,000元返還抗告人（本院卷第25至31、37至44頁參
    照），聲明求為判決：（一）確認如附表所示之本票，相對
    人廖永順對抗告人之票據債權不存在。（二）相對人廖永順
    應給付抗告人345萬6,000元，及自民國107年4月25日（即匯
    款日）至清償日止按年息百分之五計算之利息。（三）相對
    人張毓俊應給付抗告人14萬4,000元，及自107年4月26日（
    即匯款日）至清償日止按年息百分之五計算之利息等語。
四、查，抗告人訴之聲明第一項係主張其簽發附表所示本票向廖
    永順借款，但廖永順並未交付對應之金錢，雙方間之消費借
    貸關係不成立，票據原因關係不存在，請求確認相對人廖永
    順執有如附表編號1至5所示之本票（票面金額合計為330萬
    元）對抗告人之票據債權不存在。訴之聲明第二、三項是基
    於抗告人向訴外人張英隆借款，乃相對人張毓俊未將貸款人
    張英隆交付之借款360萬元轉交抗告人，反匯款345萬6,000
    元予廖永順，並自行提領14萬4,000元，本於不當得利之法
    律關係請求相對人廖永順應給付抗告人345萬6,000元，及自
    民國107年4月25日至清償日之法定利息，暨請求相對人張毓
    俊應給付抗告人14萬4,000元，及自107年4月26日至清償日
    之法定利息。訴之聲明第1項與第2、3項之訴訟標的，自經
    濟上觀之，係各自獨立，彼此間並無主從競合或選擇關係者
    ，抗告人主張聲明第1項與第2、3項之給付內容相同，為同
    一筆金錢，為重疊合併競合關係，尚非可採，其訴訟標的，
    自應合併計算其價額。原裁定核定本件訴訟標的價額核定為
    690萬元（計算式：330萬元＋3,456,000元＋144,000元＝690萬
    元），並無不合，抗告意旨指摘原裁定不當，求予廢棄，為
    無理由，應予駁回。
五、據上論結，本件抗告為無理由，爰裁定如主文。
中　　華　　民　　國　　110 　年　　3 　　月　　24　　日
                  民事第二庭    審判長法  官  高榮宏

                                      法  官  黃瑪玲

                                      法  官  陳春長
上為正本係照原本作成。
本裁定除以適用法規顯有錯誤為理由外，不得再抗告。如提再抗
告，應於收受送達後十日內向本院提出再抗告狀（須附繕本），
並繳納再抗告費新台幣一千元。
提起再抗告應委任律師或具有律師資格之人之委任狀；委任有律
師資格者，另應附具律師資格證書及釋明委任人與受任人有民事
訴訟法第466條之1第1項但書或第2項所定關係之釋明文書影本。
中　　華　　民　　國　　110 　年　　3 　　月　　24　　日

                                      書記官  邱斈如
【附註】
民事訴訟法第495條之1第2項準用同法第466條之1第1、2項規定
：
⑴對於第二審判決上訴，上訴人應委任律師為訴訟代理人。但上
  訴人或其法定代理人具有律師資格者，不在此限。
⑵上訴人之配偶、三親等內之血親、二親等內之姻親，或上訴人
  為法人、中央或地方機關時，其所屬專任人員具有律師資格並
  經法院認為適當者，亦得為第三審訴訟代理人。
民事訴訟法第466條之2第1項：
  上訴人無資力委任訴訟代理人者，得依訴訟救助之規定，聲請
  第三審法院為之選任律師為其訴訟代理人。   
　
附表
編號 發票人 受款人 票據號碼 發票日 票面金額（新臺幣） 1 黃俊達 無 000000 0000000 200 2 黃俊達 無 000000 0000000 40 3 黃俊達 無 000000  30 4 黃俊達 無 000000 0000000 20 5 黃俊達 無 000000 0000000 40